臺灣高等法院民事判決
108年度重上字第471號
上  訴  人  汪偉琳
被 上訴 人  洪政洋
            林淑雯
上列當事人間請求損害賠償事件，上訴人對於中華民國108年4月
8日臺灣新北地方法院107年度訴字第2421號第一審判決，提起一
部上訴，並為訴之追加，本院於109年11月10日言詞辯論終結，
判決如下：
    主  文
上訴、追加之訴及假執行之聲請均駁回。
第二審及追加之訴訴訟費用均由上訴人負擔。　　
　　事實及理由
一、當事人於第二審為訴之追加，非經他造同意不得為之，但請
    求之基礎事實同一者，不在此限，民事訴訟法第446條第1項
    、第255條第1項第2款定有明文。上訴人於本院追加聲明及
    訴訟標的分別如附表1「Ｄ欄」、「Ｅ欄」所示，雖未得被上
    訴人同意，然係基於上訴人向被上訴人洪政洋購屋之同一基
    礎事實，與前揭法條規定相符，應予准許。
二、上訴人主張：伊與洪政洋約定以新臺幣（下同）890萬元購
    買其所有門牌新北市○○區○○○路00巷00號8樓房屋（下稱系爭
    房屋）及坐落基地應有部分暨地下0樓編號00號機械式停車
    位1個（以下合稱系爭房地），於民國106年12月8日簽訂草
    約（下稱系爭草約），伊於當日交付定金5萬元，並談妥伊
    先行支付買賣價金10％之現金，作為洪政洋履行借屋裝修及
    排除同樓層公共梯間鞋櫃雜物之對價，後續正式簽約作業則
    委由訴外人許倩芬代書處理，洪政洋配偶被上訴人林淑雯及
    伊鄰居訴外人許耀文均為見證人。雙方嗣於同年月11日簽訂
    履約保證版之不動產買賣契約書（下稱系爭契約），伊當場
    交付84萬元郵政匯票予洪政洋，並約定洪政洋應於1週內清
    空系爭房屋，雙方再簽署借屋裝修同意書，伊即可提前裝修
    系爭房屋。嗣後伊預約水泥與水電師傅至現場裝修規劃，且
    依約陸續付清購屋款，然洪政洋以消極之態度清空系爭房屋
    ，致伊無法提前裝修，亦未解決系爭房屋8樓鄰居散落公共
    梯間雜物之問題。又系爭房屋之後陽台窗戶無紗窗，且洪政
    洋交付之鑰匙亦無法鎖上第1道大門，被上訴人亦共同毀損
    門鎖，均屬侵權行為、不完全給付或物之瑕疵，致伊受有損
    害（如附表1「Ｆ欄」所示）。爰依附表1「Ｂ欄」所示訴訟標
    的，求為命如附表1「Ａ欄」所示之判決（原審就此部分為上
    訴人敗訴之判決，其提起上訴，其餘未繫屬本院部分，不予
    贅述）。上訴聲明：㈠原判決關於駁回上訴人下列之訴及其
    假執行之聲請部分均廢棄。㈡如附表1「Ｃ欄」所示。並於本
    院追加主張：附表1編號3請求給付之起始日應提前，且被上
    訴人共同拆除包覆鎖洞之修飾鐵片而毀損門鎖，洪政洋亦應
    與林淑雯負連帶責任等情。爰追加聲明及訴訟標的如附表1
    「Ｄ欄」、「Ｅ欄」所示。
三、被上訴人則以：洪政洋自106年12月11日在許倩芬見證下簽
    訂系爭契約起，均配合其指示，亦持續以LINE通訊軟體與其
    聯絡，並於107年1月7日驗屋後，交付鑰匙予上訴人，已完
    成點交程序，惟從未達成借屋裝修之協議，更無清除他人公
    共區域擺放鞋櫃之義務。上訴人已實際占用使用系爭房地，
    管理費、水電瓦斯費、地價稅、房屋稅等，自應由其負擔等
    語，資為抗辯。
四、上訴人於106年12月8日與洪政洋約定以890萬元向其購買系
    爭房地，並簽訂系爭草約及交付定金5萬元，嗣於同年月11
    日與洪政洋簽訂系爭契約及交付84萬元等事實，為兩造所不
    爭執（見本院卷一第70至71頁、第335至343頁、本院卷三第
    21至25頁、第90頁），自堪信屬實。上訴人依附表1「Ｂ欄」
    、「Ｅ欄」所示之訴訟標的，請求被上訴人給付如附表1「Ｃ
    欄」、「Ｄ欄」所示之上訴聲明與追加聲明，為被上訴人以
    前詞所拒。茲析述如下：
  ㈠上訴人依附表1「Ｂ欄」、「Ｅ欄」所示之訴訟標的，請求被上
    訴人給付如附表1「Ａ欄」、「Ｄ欄」所示之原審聲明與追加
    聲明部分：
  ⒈上訴人雖主張：伊與洪政洋協議先行支付系爭房地買賣價金1
    0％即89萬元，洪政洋同意借屋裝修及排除8樓公共梯間鄰居
    鞋櫃雜物云云，並以提前裝修同意書、證人許耀文之證言為
    據。然查：
　　⑴證人許耀文於原審結證稱：伊於106年12月8日協同上訴人
      去林口看房子，先到被上訴人原住處談價錢，談妥後到系
      爭房屋現場，上訴人說電梯有味道，外面有鞋櫃，要求洪
      政洋處理鞋櫃，且上訴人預計在過年前搬進去，希望洪政
      洋先讓上訴人裝修，洪政洋均有同意，嗣後到附近便利商
      店簽草約，伊擔任見證人，有看過內容，簽完後又回去看
      1次系爭房屋等語（見原審卷第106至107頁），其雖於本
      院改稱當天流程是先簽訂系爭草約再到系爭房屋看屋云云
      （見本院卷二第6頁），然顯與一般人先看屋再簽約之常
      情不符，且證人許耀文於原審陳述之時間較為接近上訴人
      看屋與簽訂系爭草約之日，記憶應較為清晰，自應以其於
      原審所述為可信。
　　⑵細繹雙方簽訂之系爭草約，係內政部於101年10月29日公告
      之成屋買賣契約書範本，並以手寫註記買賣標的為系爭房
      屋（含車位）、買賣價金890萬元、洪政洋簽收定金5萬元
      、買賣雙方及見證人許耀文、林淑雯簽名，再於末頁空白
      處手寫記載後續簽訂正式買賣契約等事宜委由許倩芬代書
      處理及違約金50萬元等意旨（見原審簡字卷第33至38頁）
      ，均無約定洪政洋應負擔排除8樓公共梯間鄰居鞋櫃雜物
      及借屋裝修之義務，且雙方後續正式簽署之系爭契約亦無
      排除公共梯間鞋櫃雜物之約款（見原審簡字卷第39至45頁
      ），並於系爭契約第7條第9項載明借屋裝修應以書面約定
      （見原審簡字卷第43頁）。惟上訴人所提出之提前裝修同
      意書未經其與洪政洋簽訂（見原審簡字卷第227、461頁）
      ，證人許倩芬亦證稱雙方並未簽署此同意書等語（見本院
      卷二第173頁），可見上訴人與洪政洋雖於簽署系爭草約
      前談到排除鞋櫃雜物與借屋裝修之事，惟充其量僅是雙方
      議約過程中之對話，事後未將排除公共梯間鞋櫃雜物之特
      殊事項載明於系爭草約或系爭契約，亦未另行簽署借屋裝
      修之書面約定，自不能認為雙方已達成最終之合意。
　　⑶況公共梯間鞋櫃雜物既是鄰居所有，洪政洋自無處分權限
      ，借屋裝修則影響賣方使用權益，惟上訴人所稱之對價89
      萬元係買賣價金之10％，故僅為買賣價金之一部，非屬額
      外支付之對價，益徵洪政洋並無另行同意負擔排除鞋櫃雜
      物或借屋裝修等義務之理，至多僅是洪政洋出於善意或為
      促成交易之好意施惠行為，不能認為已達成合意而負擔排
      除鞋櫃雜物或借屋裝修之契約義務。
  ⒉上訴人雖主張：洪政洋延遲交屋，伊未能提前裝修，且持續
    代墊相關稅費而受有損害云云。然查：
　　⑴依系爭契約第7條第7項約定：「買賣雙方應於產權移轉登
      記完畢，並辦妥相關之他項權利登記或塗銷等作業無誤後
      ，5日內辦理點交，但雙方同意點交日最遲不得逾民國107
      年1月22日完成。」等語（見原審簡字卷第43頁），且上
      訴人已於107年1月5日辦畢系爭房地所有權移轉登記，此
      觀登記謄本甚明（見本院卷三第282至285頁），再佐以上
      訴人與洪政洋間並未另行約定借屋裝修，亦如前述，故雙
      方應於同年月10日前辦理點交而非辦理借屋裝修。
　　⑵又稱點交者，係指不動產交易實務所稱之移轉不動產事實
      上管領力而言。觀之上訴人已於其告訴被上訴人侵占等案
      件（下稱系爭偵案）陳稱：伊與被上訴人相約於107年1月
      7日，因被上訴人遲到，且伊女兒要期末考，所以伊拿了
      鑰匙就走等語（見外放之臺灣新北地方檢察署107年度偵
      字第18219號偵查影卷第59頁反面），復依一般社會通念
      及不動產交易實務之常情，擁有不動產鑰匙者可實際使用
      該不動產，故交付鑰匙可認有移轉不動產事實上管領力之
      事實，自可認洪政洋於107年1月7日交付鑰匙予上訴人，
      已點交系爭房地予上訴人。
　　⑶上訴人雖主張：系爭房屋仍有瑕疵，且有物品未清空，點
      交未完成云云。然依前所述，上訴人自承因故未於點交時
      檢查系爭房地，是其事後發現系爭房屋之瑕疵，要屬民法
      瑕疵擔保之問題，並非點交程序未完成。另依系爭契約第
      7條2項約定，「點交時如有留置物，應視同廢棄物處理」
      （見原審簡字卷43頁），是縱有被上訴人之物品留在系爭
      房屋內，亦不因此影響已完成之點交程序。
　　⑷準此，洪政洋於107年1月7日點交，並未遲延交屋，不負系
      爭契約第8條第1項約定賠償違約金之責，且上訴人已於同
      年月5日登記為系爭房地所有人，於點交後取得系爭房地
      事實上管領力，應自行負擔系爭房地之貸款本息及房屋稅
      、地價稅、水電瓦斯費、管理費等相關稅費，不得請求洪
      政洋給付。
  ⒊上訴人雖主張：被上訴人共同毀損門鎖，應連帶賠償財產上
    及非財產上損害共10萬元云云。然查：
　　⑴洪政洋已於系爭偵案陳稱：因代書傳達上訴人表示系爭房
      屋大門有問題，伊於107年1月19日至系爭房屋處理，以螺
      絲起子將鐵片拿下來後，外側大門就可以順利密合，伊有
      先通知代書與上訴人，但上訴人沒接電話等語（見同上偵
      查影卷第6頁反面、第60頁），林淑雯則陳稱：伊於107年
      1月19日陪同洪政洋前往系爭房屋，但全程是由洪政洋以
      螺絲起子將鐵片拆掉，外側大門就可以順利使用等語（見
      同上偵查影卷第7頁反面）。可見實際拆卸系爭房屋大門
      門鎖鐵片之人為洪政洋，林淑雯斯時雖亦有在現場，然僅
      係陪同前往，並非實際拆卸鐵片之人。上訴人未證明林淑
      雯有毀損門鎖之行為，其主張自無可採。
　　⑵準此，林淑雯並未實際動手拆卸鐵片，上訴人以毀壞門鎖
      為由請求林淑雯賠償，自屬無據。至洪政洋雖實際拆卸鐵
      片，然上訴人已於原審請求洪政洋賠償6,000元更換新鎖
      費用（見原審簡字卷第503頁、原審卷第121頁），並經原
      審就更換新鎖費用與陽台紗窗費用判准洪政洋賠償共計1,
      200元，上訴人自無由重複請求洪政洋賠償拆卸鐵片之損
      害。
  ⒋因故意或過失，不法侵害他人之權利者，負損害賠償責任。
    故意以背於善良風俗之方法，加損害於他人者亦同。違反保
    護他人之法律，致生損害於他人者，負賠償責任。但能證明
    其行為無過失者，不在此限。因可歸責於債務人之事由，致
    給付不能者，債權人得請求賠償損害。前項情形，給付一部
    不能者，若其他部分之履行，於債權人無利益時，債權人得
    拒絕該部之給付，請求全部不履行之損害賠償。因可歸責於
    債務人之事由，致為不完全給付者，債權人得依關於給付遲
    延或給付不能之規定行使其權利。因不完全給付而生前項以
    外之損害者，債權人並得請求賠償。買賣之物，缺少出賣人
    所保證之品質者，買受人得不解除契約或請求減少價金，而
    請求不履行之損害賠償；出賣人故意不告知物之瑕疵者亦同
    ，民法第184條、第226條、第227條、第360條固有明文。然
    洪政洋並無清除公共梯間鞋櫃雜物與借屋裝修之義務，已依
    約點交系爭房地予上訴人，並未遲延，林淑雯亦未與洪政洋
    共同損壞門鎖鐵片，均如前述，自無上訴人所指之侵權行為
    、不完全給付、物之瑕疵或給付不能。上訴人依上開規定及
    系爭契約之法律關係，請求如附表1「Ａ欄」、「Ｄ欄」所示
    之原審聲明及追加聲明，自屬無據，不應准許。另物之出賣
    人，負交付其物於買受人，並使其取得該物所有權之義務，
    民法第348條第1項亦有明文。此規定係指買賣契約之買受人
    ，有向出賣人請求交付買賣標的物及移轉所有權之權利。然
    上訴人之聲明均為金錢請求，核與物之交付或權利之移轉無
    涉，是其依此規定請求如附表1「Ａ欄」、「Ｄ欄」所示之原
    審聲明及追加聲明，亦非有據。
  ㈡上訴人依附表1「Ｂ欄」、「Ｅ欄」所示之訴訟標的，請求被上
    訴人給付如附表1「Ｃ欄」編號2逾「Ａ欄」原審聲明之1,200
    元部分：
　⒈上訴人就附表2編號3、4所示之「更換新鎖費用」與「回復後
    陽台紗窗費用」，於原審分別請求6,000元、7,500元（見原
    審簡字卷第503頁、原審卷第121頁），業經原審判准共計1,
    200元，上訴人就該1,200元並無上訴利益，此部分上訴自非
    有據。
　⒉上訴人雖於本院就該1,200元追加附表1「Ｅ欄」編號2所示之
    訴訟標的，然其陳明係與「Ｂ欄」原審訴訟標的屬選擇合併
    之關係（見本院卷一第393頁），則其就該1,200元之原請求
    已勝訴，既無受更有利之判決，自毋庸審究該追加之訴訟標
    的，併此敘明。
五、綜上所述，上訴人依附表1「Ｂ欄」所示訴訟標的，請求被上
    訴人給付如附表1「Ａ欄」所示原審聲明，洵非有據，不應准
    許。原審就此部分為上訴人敗訴之判決，並駁回其假執行之
    聲請，核無不合。上訴意旨指摘原判決此部分不當，求予廢
    棄改判，非有理由，應駁回其上訴。至原審已判准如附表2
    編號3、4所示1,200元本息部分，上訴人無權上訴，此部分
    上訴（即附表1「Ｃ欄」編號2逾「Ａ欄」原審聲明之1,200元
    ）亦應駁回。又上訴人於本院追加聲明及訴訟標的如附表1
    「Ｄ欄」、「Ｅ欄」所示，亦無理由，應併予駁回追加之訴及
    其假執行之聲請。
六、本件事證已臻明確，兩造所為其餘攻擊、防禦及舉證，經本
    院審酌後，認與判決結論均無影響，爰不一一論列，附此敘
    明。
七、據上論結，本件上訴及追加之訴均為無理由，依民事訴訟法
    第449條第1項、第78條，判決如主文　　
中　　華　　民　　國　 109  　年　　12 　 月　　1 　　日
                  民事第十八庭 
                        審判長法  官  黃明發
                              法  官  周美雲
                              法  官  賴彥魁
正本係照原本作成。
如不服本判決，應於收受送達後20日內向本院提出上訴書狀，其
未表明上訴理由者，應於提出上訴後20日內向本院補提理由書狀
（均須按他造當事人之人數附繕本）上訴時應提出委任律師或具
有律師資格之人之委任狀；委任有律師資格者，另應附具律師資
格證書及釋明委任人與受任人有民事訴訟法第466 條之1第1項但
書或第2項（詳附註）所定關係之釋明文書影本。如委任律師提
起上訴者，應一併繳納上訴審裁判費。
中　　華　　民　　國　　109 　年　　12　　月　　2 　　日
                              書記官  高瑞君
附註：
民事訴訟法第466條之1（第1項、第2項）：
對於第二審判決上訴，上訴人應委任律師為訴訟代理人。但上訴
人或其法定代理人具有律師資格者，不在此限。
上訴人之配偶、三親等內之血親、二親等內之姻親，或上訴人為
法人、中央或地方機關時，其所屬專任人員具有律師資格並經法
院認為適當者，亦得為第三審訴訟代理人。















附表1：
 編號 Ａ Ｂ Ｃ Ｄ Ｅ Ｆ  上訴人於上訴範圍內之原審聲明 上訴人於原審之訴訟標的 上訴人之上訴聲明 上訴人於本院追加之聲明 上訴人於本院追加之訴訟標的 備註 1 林淑雯應給付上訴人10萬元，及自民事言詞辯論意旨狀（續四）繕本送達翌日起至清償日止，按年息5％計算之利息 民法第184條、第227條、第360條規定及系爭契約 林淑雯應給付上訴人10萬元，及自民事言詞辯論意旨狀（續四）繕本送達翌日起至清償日止，按年息5％計算之利息 洪政洋應與林淑雯負連帶清償責任 民法第226條、第348條規定 毀損門鎖 2 洪政洋應給付上訴人140萬6,689元，及自108年2月21日起至清償日止，按年息5％計算之利息 同上 洪政洋應給付上訴人140萬7,889元（參附表2），及自108年2月21日起至清償日止，按年息5％計算之利息 -- 同上 附表2 3 洪政洋應自107年12月22日起至完成點交房屋程序日止，按日給付上訴人1,780元及自每日之次日起至清償日止，按年息5％計算之利息 同上 洪政洋應自107年12月22日起至完成點交房屋程序日止，按日給付上訴人1,780元及自每日之次日起至清償日止，按年息5％計算之利息 洪政洋應自107年1月23日起至同年12月21日止，按日給付上訴人1,780元及自每日之次日起至清償日止，按年息5％計算之利息 同上 延滯賠償金 4 洪政洋應自108年1月1日起至完成點交房屋程序日止，按月給付上訴人2,043元，及自每月最後1日之次日起至清償日止，按年息5％計算之利息 同上 洪政洋應自108年1月1日起至完成點交房屋程序日止，按月給付上訴人2,043元，及自每月最後1日之次日起至清償日止，按年息5％計算之利息 -- 同上 管理費 5 洪政洋應自108年1月1日起至完成點交房屋程序日止，按月給付上訴人264元，及自每月最後1日之次日起至清償日止，按年息5％計算之利息 同上 洪政洋應自108年1月1日起至完成點交房屋程序日止，按月給付上訴人264元，及自每月最後1日之次日起至清償日止，按年息5％計算之利息 -- 同上 水電瓦斯費 6 洪政洋應自108年1月1日起至完成點交房屋程序日止，按年給付上訴人6,076元，及自每年最後1日之次日起至清償日止，按年息5％計算之利息 同上 洪政洋應自108年1月1日起至完成點交房屋程序日止，按年給付上訴人6,076元，及自每年最後1日之次日起至清償日止，按年息5％計算之利息 -- 同上 房屋稅及地價稅 7 願供擔保請准宣告假執行 -- 願供擔保請准宣告假執行 願供擔保請准宣告假執行 -- -- Ａ欄：原審卷第135至136頁、本院卷三第49至50頁。編號2金額為附表2之140萬7,889元扣除1,200元。 Ｂ欄：原審簡字卷第499頁。 Ｃ欄：本院卷三第5至7頁、第378頁。 Ｄ欄：本院卷三第19至21頁。 Ｅ欄：本院卷三第19至21頁。       



附表2：
編號 項目 金額 備註 1 延滯交屋（197日，107/01/23～107/08/07） 35萬0,660元（8,900,000× 0.0002×197＝350,660） 原證2  延滯交屋（136日，107/08/08～107/12/21） 24萬2,080元（8,900,000× 0.0002×136＝242,080）  2 房貸利息損失（106/12/11～107/09/02） 13萬4,507元 原證7、28、29  房貸利息損失（106/12/11～107/09/02） 45萬0,038元 原證43 3 更換新鎖費用 1,200元 原判決 4 回復後陽台紗窗費用   5 107年度房屋稅損失 2,812元 原證41、44  107年度地價稅損失 3,264元 原證45 6 回復水、電、瓦斯等供應費用 2,488元 原證40  代墊水、電、瓦斯等費用 1,324元 原證45 7 代墊管理費（107/02～107/12 ） 2萬4,516元 原證46 8 毀損門鎖賠償金 10萬元 原審履勘筆錄、新北地檢署筆錄 9 精神慰撫金（107/01/23～107 /12/21） 50萬元   合計 140萬7,889元